臺灣桃園地方法院刑事判決　　　　　　　　　　　九十二年度交簡上字第一一號
　　上　訴　人　臺灣桃園地方法院檢察署檢察官
　　被　　　告　丙○○
右上訴人因被告業務過失傷害案件，不服本院桃園簡易庭九十二年度桃交簡字第八八
九號，中華民國九十二年八月八日第一審刑事簡易判決（聲請簡易判決處刑書案號：
九十二年度調偵字第二一五號），提起上訴，本院合議庭判決如左：
    主  文
原判決撤銷。
丙○○從事業務之人，因業務上之過失傷害人，處有期徒刑伍月，如易科罰金，以
佰元折算壹日。
    事  實
一、丙○○係萬隆紙業公司所聘僱之小貨車司機，為從事駕駛業務之人。於民國九十
    一年十月十六日上午十一時五十分許，駕駛車牌號碼ＵＲ─五四四五號自用小貨
    車，沿台十五線由觀音往大園方向行駛，行經桃園縣大園鄉北港村台十五線與工
    一路無號誌之交岔路口擬左轉時，本應注意車轉彎車應讓直行車先行，且須行至
    交岔路口中心處左轉，不得占用來車道搶先左轉，而依當時情況，又無不能注意
    之情形，竟疏未注意讓對向外側車道甲○○所騎乘，由大園往觀音方向直行，車
    牌號碼ＸＷＮ─六七二號之重型機車先行，在行駛至該路口中心處前，旋即貿然
    加速提前左轉進入工一路，致甲○○見狀欲煞避，因而失衡人車倒地後，身體滑
    行至丙○○所駕駛之上開自用小客車車底，所駕駛之上開重型機車則滑行撞及該
    車自用小貨車右前方，因此受有第六胸椎及第二腰椎骨折等傷害。
二、案經被害人甲○○訴由桃園縣政府警察局大園分局報請臺灣桃園地方法院檢察署
    檢察官偵查後聲請以簡易判決處刑。
    理  由
一、本件檢察官原聲請簡易判決處刑之罪名為刑法第二百八十四條第一項之過失傷害
    罪，惟嗣於本院審理時，檢察官當庭變更罪名為同法第二百八十四條第二項前段
    之業務過失傷害罪，合先敘明。
二、訊據被告丙○○固坦承有於上開時、地駕駛上開自用小貨車行經上開無號誌之交
    岔路口時，與告訴人甲○○所騎乘，直行通過該路口之上開重型機車發生交通事
    故之事實，然辯稱：其在肇事當時係駕車停在上開路段中央分隔島處，僅突出中
    央分隔島約三分之一車長，係告訴人騎乘上開重型機車失控倒地滑行約三十公尺
    ，其所駕車輛並未與告訴人所騎乘之機車直接發生碰撞云云。然查：右揭犯罪事
    實業據告訴人於警訊時指訴：「當時我正要回公司上班的路上，由大園往觀音方
    向，行經台十五線與工一路的交岔路口，突然由觀音往大園方向內側車道有由丙
    ○○所駕駛之自小貨車車速很快的未駛入中心點即直接斜向左轉，當時我騎很慢
    ‧‧‧導致我的機車打滑，人彈出機車外，且頭部滑至對方車底，而機車則與對
    方小貨車的右前方碰撞。」等語在卷，而本件交通事故發生時，被告所駕駛之車
    輛確係在行駛狀態中，非停止在上開交岔路口中央分隔島處待轉，告訴人所騎乘
    之上開重型機車並有在倒地滑行後，撞及被告所駕駛之上開自用小貨車右前車門
    處等情，亦經被告於警訊時坦認：「‧‧‧至發生地時，我是欲左轉往工一路方
    向，我當時看見沒有車子，所以就『慢慢欲左轉』，但突然ＸＷＮ─六七二號重
    型機車就滑行撞上我的車前頭右車門了。」等語不諱，再以本件交通事故發生時
    ，告訴人係沿上開路段之「外側車道」行駛，亦經被告於本院審理時供認屬實，
    以及上開路段係為雙向各二線道，每線車道寬三點四公尺，有桃園縣警察局道路
    交通事故調查報告表一份附卷足憑等情觀之，若被告所駕駛之上開自用小貨車，
    在本件交通事故發生時，係處在上開路段中央分隔島處待轉之靜止狀態中，則該
    車突出該路段中央分隔島約三分之一車身，亦僅會占用對向內側車道之部分路面
    ，要無使在外側車道行駛原可安然通過上開交岔路口之告訴人，為閃避被告車輛
    ，以致失控倒地，況在本件交通事故發生後，經警據報前往肇事現場處理時，在
    告訴人所騎乘之上開重型機車車身上及所行駛之外側車道上，均僅留有些許刮痕
    一節，亦據證人張朝明即前往肇事現場處理本件交通事故之桃園縣政府警察局大
    園分局潮音派出所警員於本院審理時證述甚明，由此可見在事發路段之內側車道
    上並未留下告訴人所騎乘之機車與路面擦觸之滑行痕跡，是果如被告於本院審理
    時所辯，係告訴人人車倒地後，繼續往前滑行約三十公尺至中央分隔島其上開自
    用小貨車暫停待轉處云云，則於告訴人所騎乘之上開重型機車車身，以及上開路
    段內側及外側車道路面上，受此持續滑行長達三十公尺之強力衝擊下，衡常斷無
    均未留有嚴重擦刮痕跡之可能，此外，並有肇事現場照片及車損照片共十三張附
    卷可佐，再者，發生本件交通事故之交岔路口係未設有號誌乙情，亦有卷存之肇
    事現場照片及警製道路交通事故調查報告表所載足憑，綜此，足徵告訴人上開指
    訴各節非虛可採，被告辯稱其於肇事當時係停止在上開路段中央分隔島處待轉云
    云與事實不符，不值採信。本件交通事故之發生，顯係因被告駕車行經上開無號
    誌之交岔路口欲左轉進入工一路時，疏未注意行駛至該交岔路口中心處，且未注
    意禮讓告訴人所騎乘自對向駛來欲直行通過該路口之重型機車先行，隨即貿然加
    速提前左轉進入上開交岔路口，致使告訴人見狀欲煞避，因而失衡人車倒地後，
    身體滑行至被告所駕駛之上開自用小客車車底，上開重型機車則滑行撞及該車自
    用小貨車右前方所致。又告訴人確因本件交通事故，受有第六胸椎及第二腰椎骨
    折等傷害，亦有高雄市立小港醫院診斷證明書一份附卷可徵。
三、按汽車行駛至無號誌之交岔路口時，轉彎車應讓直行車先行；左轉彎時，應駛至
    路口後再行左轉，道路交通安全規則第一百零二條第一項第二款、第四款分別定
    有明文。經查：被告為汽車駕駛人，於上揭時、地駕車行經上開無號誌之交岔路
    口時，自應遵守前揭道路交通安全規則之規定，讓直行之告訴人先行，且須行駛
    至該交岔路口中心處再行左轉，而本件交通事故發生時，係天候晴，日間有自然
    光線，其所行經之上開無號誌交岔路口柏油路面無缺陷、無障礙物，視距良好，
    此有上開道路交通事故調查報告表一份在卷可憑，視線、視野顯然清晰無礙，被
    告要可確切掌握路上人、車之動態，殊無不能注意之情事，竟疏未注意讓騎乘機
    車沿對向車道直行之告訴人先行，致生本件交通事故，被告行為顯有過失甚明。
    又告訴人係因本件交通事故致受有上開傷害，告訴人所受之上開傷害與被告之過
    失行為間，顯有相當因果關係甚明，被告自應就其過失行為負責。
四、又被告平日係受雇於萬隆紙業公司之小貨車司機，業經被告於本院審理時供明在
    卷，自屬刑法上所謂從事駕車為業務之人，又從事駕駛業務之人，對於駕駛中發
    生危險之認識能力，較一般人為強，故法律上課以較高之注意義務，換言之，其
    避免發生駕駛危險之期待可能性較常人為高，故其違反注意義務之可責性自亦較
    重，被告既係從事駕駛業務之人，縱其辯稱於本件交通事故發生時，正欲駕車前
    往用餐，尚未開始為萬隆紙業公司載運貨物，惟其駕駛仍屬繼續反覆同種類之駕
    駛行為，自不失為執行駕駛業務上行為之性質，其過失自應以業務過失論處，是
    被告上開所辯，即便屬實，亦無從據此解免其應負之業務過失罪責。本件事證明
    確，被告業務過失傷害犯行，洵堪認定，應予依法論科。
五、核被告所為，係犯刑法第二百八十四條第二項前段之從事業務之人，因業務上之
    過失傷害人罪。被告於本件交通事故發生後，固有留在上開肇事現場向證人乙○
    ○○○表明其為本件交通事故之肇事者而接受裁判，然證人張朝明在此之前，即
    因上開肇事現場除受傷待援之告訴人及一旁之被告外，別無他人，據此現場所現
    之客觀跡證旋已得知被告即為本件交通事故之肇事者，此各情亦經證人張朝明於
    本院審理時證述在卷，自不合於自首要件，附此敘明。原審對被告論罪科刑，固
    非無見，惟原審認被告係犯刑法第二百八十四條第一項之前段之普通過失傷害罪
    ，已有違誤，又本件交通事故之發生全肇因於被告之過失行為所致，被告在本件
    交通事故發生後，又飾詞狡辯否認犯行，是以原審對被告量處有期徒刑二月，顯
    屬過輕。檢察官上訴意旨指摘原審判決量刑過輕不當，為有理由，自應由本院將
    原判決撤銷改判。爰審酌本件交通事故之發生係因被告過失所致、告訴人所受上
    開傷害情形、被告迄今尚未與告訴人達成民事和解，賠償告訴人所受損害及事後
    否認犯行，不知悔改，態度不佳等一切情狀，量處如主文所示之刑，並諭知易科
    罰金之折算標準。
據上論斷，應依刑事訴訟法第四百五十五條之一第三項、第三百六十九條第一項前段
、第三百六十四條、第二百九十九條第一項前段，刑法第二百八十四條第二項前段、
第四十一條第一項前段，罰金罰鍰提高標準條例第一條前段、第二條，判決如主文。
本案經檢察官何祖舜到庭執行職務。
中      華      民      國    九十三    年      四      月   十三     日
                                臺灣桃園地方法院交通法庭
                                  審判長法  官   蔡榮澤
                                        法  官   丁俊成
                                        法  官   吳麗英
右正本證明與原本無異。
不得上訴。
                                        書記官   陳淑瓊
中      華      民      國    九十三    年      四      月     十三     日
附錄本案論罪科刑之法條：
刑法第二百八十四條：因過失傷害人者，處六月以下有期徒刑、拘役或五百元以下罰
                    金，致重傷者，處一年以下有期徒刑、拘役或五百元以下罰金
。
                    從事業務之人，因業務上之過失傷害人者，處一年以下有期徒
                    刑、拘役或一千元以下罰金，致重傷者，處三年以下有期徒刑
                    、拘役或二千元以下罰金。
